最高法院刑事判決　　　　　　九十四年度台上字第五五二三號
　　上　訴　人　台灣高等法院台南分院檢察署檢察官
　　被　　　告　甲○○
　　　　　　　　　　　　之6
上列上訴人因被告違反槍砲彈藥刀械管制條例案件，不服台灣高
等法院台南分院中華民國九十四年八月十七日第二審更審判決（
九十四年度重上更(二)字第二九二號，起訴案號：台灣台南地方法
院檢察署八十七年度偵字第七七五三號、第七八六二號、第八二
二七號），提起上訴，本院判決如下：
    主  文
原判決撤銷，發回台灣高等法院台南分院。
    理  由
本件原判決以公訴意旨略謂被告甲○○有其理由欄一、所載之犯
行，涉犯修正前槍砲彈藥刀械管制條例第七條第四項之罪嫌。惟
經審理結果，認無積極證據足認被告有被訴之上開犯行，因而撤
銷第一審科刑之判決，改判諭知被告無罪。固非無見。
惟查：（一）、無罪之判決，依法既應記載其理由，則對於被告
不利之證據資料，如何不足以證明其犯罪，自應詳述理由，否則
即有理由不備之違法。原判決於理由欄四、(一)以關於偵查卷附之
呼叫器譯文部分，被告否認有在證人蔡子玄（經第一審判刑確定
）所持有之0000000000號呼叫器上留言「子玄，我『
黑記』，你向我借的那一支快還給我，看怎麼樣和我連絡」、「
子玄，我『黑記』，你要是不還給我，沒關係，若你出事我要找
你的家人朋友，要做成這樣別怪我『黑記』沒告訴你」等語。證
人即本件查獲之警員盧永健雖證稱在蔡子玄之呼叫器語音信箱內
查知上開留言，但亦證述未將該留言錄音保存，則無從調查該錄
音譯文內容之真正，及是否確係被告之留言，據認該留言譯文不
得作為本件之証據。但依卷內資料，本件係警方查獲楊文仁、畢
莉珍等人施用第一、二級毒品海洛因、安非他命，依其等之供述
而查獲蔡子玄涉嫌販賣、轉讓海洛因、安非他命，並查得蔡子玄
之呼叫器有上開留言內容，因而懷疑「黑記」者係向蔡子玄索還
槍枝，進而查獲本件等情，除為盧永健供述明確外，並有其簽請
追查槍枝之簽呈，及呼叫器留言譯文可稽（偵字第七七五三號卷
第二十一頁至第二十五頁），且被告於第一審審理中經提示上開
留言內容時供稱：「譯文內容不全」（第一審卷第一五六頁），
並未否認其係「黑記」，及曾在蔡子玄之呼叫器上為上開留言，
上開證據資料，似不利於被告，如何不足證明其有本件犯行，原
判決未為說明，自有判決理由不備之違法。（二）、審理事實之
法院，對於公平正義之維護或對被告之利益有重大關係，客觀上
有調查之必要性，為認定事實與適用法律基礎之證據，均應依法
詳加調查，倘未予調查，或雖已加調查，而其內容尚欠明瞭者，
即與未經調查之情形無異，遽行判決，均屬依法應於審判期日調
查之證據未予調查之違法。原判決於理由欄四、(二)以蔡子玄於警
訊時供証：「（槍）是一位綽號『黑記』男子甲○○於八十七年
六月三十日交給我」、「甲○○說要我將槍枝整理後交給他，我
說我不會修理，但他還是將槍械交給我後就離開」，於偵查中陳
稱：「（槍）甲○○的，他丟了就走了，他要我修理，但我不懂
，我與他一起放在朋友阿偉那裡。」，於第一審審理時，初則供
稱：「槍是甲○○的，他把槍丟在我朋友處。」，嗣改稱：「槍
是甲○○的，我跟他一起去藏。」，前後供証明顯矛盾不一；迨
至原審更審審理時更証述：「是我欠他的錢才這樣講說是他的槍
」等語，因認蔡子玄之證言，已難採信。但觀之蔡子玄於原審更
審前之上開供述，雖就被告是否與其一同將槍放在其朋友處，前
後所供略有出入，但均指稱槍枝係被告所交給。又依卷內資料，
蔡子玄於第一審審理時除為不利被告之供述外，並具狀稱被告不
知伊因毒品案件被羈押，乃至伊與黃偉群合租處欲索回槍枝，並
請黃偉群代為轉達，被告亦至伊家中找伊欲索回槍枝，而請伊妹
蔡錦慧代為轉達，又案發後被告曾請伊父蔡全義至看守所轉達願
付出代價要伊獨自扛下責任，並請求傳訊黃偉群、蔡錦慧、蔡全
義等人（第一審卷第一三九頁至一四０頁），而證人黃偉群於第
一審亦證謂被告一度急著找蔡子玄，伊問何事，被告說有槍枝寄
於蔡子玄，但伊不知槍枝放在伊家（第一審卷第一五六頁）。蔡
子玄上開聲請狀所載似與盧永健因發現向蔡子玄之呼叫器內有向
其索還槍枝之留言乃予以追查相符，究實情如何？為明真相，並
維公平正義，自有傳訊蔡錦慧、蔡全義予以究明之必要，原審未
傳訊究明，遽認黃偉群之證詞不足採信，亦有證據調查未盡之違
法。以上，或為檢察官上訴意旨所指摘，或為本院得依職權調查
之事項，應認原判決仍有撤銷發回更審之原因。
據上論結，應依刑事訴訟法第三百九十七條、第四百零一條，判
決如主文。
中　　華　　民　　國　九十四　年　　十　　月　　六　　日
                      最高法院刑事第十二庭
                          審判長法官  謝　俊　雄
                                法官  陳　世　雄
                                法官  蘇　振　堂
                                法官  吳　信　銘
                                法官  徐　文　亮
      本件正本證明與原本無異
                                      書  記  官
中　　華　　民　　國　九十四　年　　十　　月　　七　　日
                                                      Ｃ
